台灣基隆地方法院刑事判決　　　　　　　　　　　　　　九十一年度易字第四八號
　　公　訴　人　台灣基隆地方法院檢察署檢察官
　　被　　　告　甲○○
右列被告因違反國家安全法案件，檢察官聲請簡易判決處刑（八十九年度偵字第三一
八六號），本院於中華民國九十年三月十九日為簡易判決處刑（九十年度基簡字第六
三號）確定，經檢察總長提起非常上訴，嗣經最高法院於中華民國九十年六月二十八
日判決將原判決撤銷，發由本院基隆簡易庭依判決前之程序更為審判（九十年度台非
字第一九○號）；本院基隆簡易庭認不宜逕以簡易判決處刑，移由本院刑事庭審理，
本院改依通常程序審理，判決如左：
    主  文
甲○○無罪。
    理  由
一、公訴意旨（即檢察官聲請意旨）略以：新南海十六號漁船於民國八十六年九月間
    ，因漁船絞網駛至大陸地區福建省三沙漁港，割畢絞網後，該漁船之船員即被告
    甲○○，竟未經許可即上岸，結識大陸地區女子黃鳳華。因認被告涉嫌違反國家
    安全法第三條第一項之規定，應依同法第六條第一項之罪嫌論處等語。
二、檢察官認被告甲○○涉嫌違反國家安全法罪嫌，係以該南海十六號漁船因絞網，
    非駛至大陸地區割網，恐有發生船難之危險，雖有緊急避難之適用，然絞網割畢
    後，即應離開大陸地區，被告甲○○竟仍上岸，顯具違反國家安全法第三條第一
    項未經許可出境之故意等語，為其論據。
三、訊據被告甲○○固坦承其擔任新南海十六號漁船廚師，於八十六年九月間隨該漁
    船出海，因漁船絞網，乃駛至大陸地區福建省三沙漁港以割除絞網，伊因上岸採
    買食材而結識大陸地區女子黃鳳華，返台後，另於八十六年十一月間搭機出境，
    而再赴大陸與黃鳳華結婚之事實；惟堅詞否認有何違反國家安全法之犯行，辯稱
    伊於八十六年九月間隨該新南海十六號漁船出海係辦妥出港申請而合法出境，並
    非未經許可而出境等語。
四、按犯罪事實應依證據認定之，無證據不得推定其犯罪事實，又刑事訴訟法上所謂
    認定犯罪事實之證據，係指足以認定被告確有犯罪行為之積極證據而言，該項證
    據自須適合於被告犯罪事實之認定，始得採為斷罪資料，刑事訴訟法第一百五十
    條定有明文，最高法院二十九年上字第三一Ｏ五號著有判例可資參照。次按國家
    安全法第三條、第六條所稱「入出境」，係指入出台灣地區而言，而台灣地區，
    指台灣、澎湖、金門、馬祖及政府統治權所及之其他地區，國家安全法施行細則
    第二條及台灣地區與大陸地區人民關係條例第二條第一款分別定有明文。又遠洋
    漁船船員受僱於我國籍漁船公司出海作業，其查驗方式係由漁船公司於漁船進出
    港口時，分別繕造「漁民出海名冊」及「漁民返航名冊」，經漁港安檢分駐（派
    出、駐在）所查驗後出境或入境；民國八十六年間有效之台灣地區入出境管理作
    業規定（已於民國八十九年七月十日廢止）第三十八點第一款設有規定。
五、經查：被告甲○○為基隆籍「新南海十六號」漁船（漁船統一編號為ＣＴ三─五
    ○三七號，總噸位四九．五○，漁業種類為延繩）船員，該漁船由船舶所有人甘
    炎向基隆市警察局八斗子漁港派出所申報船長甘國財、輪機長甘炎、船員余文進
    及被告甲○○等四人預定於八十六年九月二十日乘該漁船自八斗子漁港出港、預
    定航期三十天、預定作業漁場為第二○八六漁場，有被告提出經基隆市警察局八
    斗子漁港派出所蓋章之漁船進出港申請書影本一份在卷可按（偵卷第二六頁）。
    又證人楊志賢即基隆市警察局警員於本院調查中結證稱：上開漁船進出港申請書
    確屬漁船辦理進出港所必須填具，由漁港派出所或駐在所安檢人員核對資料相符
    後予以蓋章並於出入海漁船進出港登記簿登載，待漁船出港時將漁船資料交予安
    檢人員核符後予以簽章放行；並提出基隆市警察局出入海漁船進出港登記簿影本
    一紙，記載該新南海十六號漁船登記於八十六年九月二十二日十七時五十八分經
    放行出港前往二○八六漁區作業。且證人甘炎、甘國財、余文進於偵訊中分別證
    稱被告甲○○確於八十六年九月二十日左右與證人等同船出海作業捕魚，在海上
    約五天，嗣因該漁船絞網，不得已乃以小緩行駛至大陸福建省三沙漁港，由船
    員自行割除絞網後，再行出海捕魚後返台等語。堪認被告甲○○確已依前揭規定
    於八十六年九月二十二日十七時五十八分隨同「新南海十六號」漁船經查驗核符
    後放行出海作業；被告所辯其出境曾申請許可，為合法出境等語，核堪採信。是
    被告為漁船船員，固於合法出境（即出台灣地區）後因漁船絞網而隨船至大陸漁
    港停泊復離船上岸，惟尚無未經許可而入出台灣地區之事實；此外，復查無其他
    積極證據足以證明被告有何違反國家安全法第三條第一項而犯同法第六條第一項
    之罪之行為，爰依法為無罪判決之諭知，以昭平允。
六、據上論斷，應依刑事訴訟法第三百零一條第一項前段，判決如主文。
本案經檢察官林明志到庭執行職務
中      華      民      國    九十一    年      三      月     十一     日
                                臺灣基隆地方法院刑事第二庭
                                        法  官   蔡  岱  霖
右正本證明與原本無異。
對於本件判決如有不服，應於收受送達後十日內，向本院提出上訴書狀，上訴於臺灣
高等法院，並按他造當事人之人數附具繕本。
                                         書記官  許  世  賢
中      華      民      國    九十一    年      三      月     十一     日
